【裁判字號】    98,交聲,1782
【裁判日期】    980731
【裁判案由】    聲明異議
【裁判全文】
臺灣高雄地方法院交通事件裁定        98年度交聲字第1782號
原處分機關  交通部公路總局高雄區監理所
代  表  人  劉育麟
異  議  人
即受處分人  甲○○
上列異議人即受處分人因違反道路交通管理處罰條例案件，對於
交通部公路總局高雄區監理所中華民國98年5 月25日所為之處分
（原處分案號：高監自裁字第80-BB0000000號），聲明異議，本
院裁定如下：
    主  文
異議駁回。
    理  由
一、原處分機關交通部公路總局高雄區監理所係以：異議人即受
    處分人甲○○（下稱異議人），於民國98年2 月27日12時10
    分許，駕駛車號YX-9892 號自用一般小客車，行經高雄市○
    ○○○○路口，有「駕車行經有燈光號誌管制之交岔路口闖
    紅燈」之事實，經舉發單位高雄市政府警察局交通警察大隊
    逕行舉發，並將舉發通知單（高市警交相字第BB0000000 號
    ）送達後，異議人於98年3 月24日向原處分機關到案陳述意
    見，經原處分機關認異議人之違規行為屬實，乃於98年5 月
    25日以高監自裁字第裁80-BB0000000號裁決書，依道路交通
    管理處罰條例第53條第1 項規定，裁處異議人罰鍰新臺幣（
    下同）2,700 元，並依同條例第63條第1 項規定記違規點數
    3點等情。
二、聲明異議意旨略以：異議人於上開時間駕車行經高雄市○○
    路及新田路口時，因該交通號誌故障，3 個號誌燈均一直亮
    不停且無變換，故異議人只好直行通過，未料遭照相舉發違
    規。由舉發照片2 張可明顯看出：1.當時3 個號誌燈均亮著
    。2.由異議人再赴現場照相之照片可知，正常燈至僅亮1 燈
    。3.因當時號誌燈故障，所以行至該處之3 部機車亦同時直
    行通過上。為此聲明異議，請求撤銷原處分云云。
三、按汽車駕駛人，行經有燈光號誌管制之交岔路口闖紅燈者，
    處1,800 元以上5,400 元以下罰鍰，並記違規點數3 點，道
    路交通管理處罰條例第53條第1 項及第63條第1 項第3 款分
    別定有明文。再行車管制號誌就「圓形紅燈」顯示之意義，
    係車輛面對圓形紅燈表示禁止通行，不得超越停止線或進入
    路口，道路交通標誌標線號誌設置規則第206 條第5 項第1
    款設有規定。
四、經查：
  (一)異議人於98年2 月27日12時10分許，駕駛車號YX-9892 號自
    用一般小客車，行經高雄市○○○○○路口之有燈光號誌管
    制之交岔路口闖紅燈，經警員依該路口設置之自動拍照設備
    所拍攝得之照片逕行舉發之事實，業據異議人供承有於上開
    時間駕駛上開汽車行經上開交岔路口，並有採證照片2 張、
    高雄市政府警察局舉發違反道路交通管理事件通知單（高市
    警交相字第BB0000000 號）、交通部公路總局高雄區○○○
    ○○道路交通管理事件裁決書（高監自裁字第裁80-BB00000
    00號）及高雄市政府警察局交通警察大隊98年4 月21日高市
    警交三字第0980009370號、高雄市政府交通局98年4 月30日
    高市交管字第0980020103號函各1 份（見本院卷第8 、10、
    12、14頁）在卷可稽，堪以認定。
  (二)異議人雖辯稱：伊於上開時、地駕車經過上開交岔路口時，
    該處交通號誌故障，3 個號誌燈均一直亮不停，且無變換，
    伊只好直行通過云云。惟查：
  1.異議人於98年3 月24日以書面向原處分機關到案陳述意見時
    ，係謂其駕車行經該路口時，「兩邊均亮紅燈且不變換綠燈
    ，在無可遵循情況下，本人與其他機車駕駛均闖紅燈經過」
    云云，有異議人之書面陳述1 紙在卷為憑（見本院卷第9頁
    ），而異議人於本院具狀聲明異議時則改稱「因該交通號誌
    故障3 個號誌燈均一直亮不停且無變換，因此只好直行通過
    」云云，有聲明異議狀附卷可佐（見本院卷第5 頁），異議
    人對其於上開時、地駕車行經該有燈光號誌管制之交岔路口
    時，該處號誌有何故障狀況，陳述前後不一，是否可信，已
    非無疑。
  2.又高雄市○○路與新田路口交通號誌為普通二時相號誌，紅
    、黃、綠三色燈號方式應依綠燈、黃燈、紅燈之方式，依序
    循環運轉；綠燈結束後變換為黃燈（由黃燈變為紅燈警示時
    間為4 秒），黃燈結束後變換為紅燈（全紅清道時間為2 秒
    ），俟清道時間結束後才轉換另方向道路綠燈；98年2 月27
    日中午12時10分許，高雄市○○○路與新田路口之交通號誌
    ，當日並無通報故障之相關紀錄，而該時段交通號誌為三色
    運作，且有紅燈倒數秒數號誌，其運作時制第一時相復興二
    路方向60秒（包括綠燈54秒、黃燈4 秒、紅燈清道時間2 秒
    ），第二時相新田路方向60秒（包括綠燈54秒、黃燈4 秒、
    紅燈清道時間2 秒）；該等情，有高雄市政府交通局98年4
    月30日高市交管字第0980020103號、98年7 月24日高市交管
    字第0980036648號函各1 紙在卷為憑（見本院卷第12、20頁
    ）。由卷附2 張採證照片觀之，第1 張拍攝時間為紅燈啟動
    後1.67秒，此在前揭函文所示全紅清道時間2 秒之內，且與
    異議人98年3 月24日書面陳述意見所指「兩邊均亮紅燈」（
    見本院卷第9 頁）情形相符，則異議人係於全紅清道時間內
    闖紅燈通過，高雄市政府交通局亦同此判斷，有該局前揭98
    年4 月30日高市交管字第0980020103號函文可佐（見本院卷
    第12頁）。
  3.再由本件採證照片2 紙觀之，異議人行經該處路口時，該處
    路口綠燈並未亮起（見本院卷第8 頁），此對照異議人所提
    出該處路口綠燈亮時之照片1 張（見本院卷第6 頁），兩者
    綠燈之亮度不同，即可明瞭。而異議人98年3 月24日書面陳
    述其於上開時間駕車行經該路口時「兩邊均亮紅燈、且不變
    換綠燈」，亦提及其闖紅燈當時，綠燈未亮，足見異議人於
    上開時間行經該處路口時，號誌已變換為紅燈。又該處路口
    有紅燈倒數秒數之設置，有高雄市政府交通局98年7 月24日
    高市交管字第0980036648號函，則卷內2 張採證照片所示紅
    燈旁邊亮起之號誌應為紅燈倒數秒數（見本院卷第8 頁）。
    異議人於聲明異議狀辯稱前揭時間該處路口3 個號誌均一直
    亮不停且無變換於云云，與事實不符。
  4.異議人固以採證照片顯示該處有3 部機車亦同時直行通過，
    辯稱當時號誌燈故障云云。惟該處號誌並無異議人所指故障
    情形，異議人有「駕車行經有燈光號誌管制之交岔路口闖紅
    燈」之事實，已如前述，卷內採證照片所示其他機車騎士於
    當時直行通過該處路口是否有闖紅燈之情事，與異議人是否
    有闖紅燈之違規行為無涉，並不能據為其免責之依據，異議
    人以前情置辯，自不可採。
五、從而，異議人於上開時、地，駕駛車輛行經上開有燈光號誌
    管制之交岔路口，面對圓形紅燈而超越停止線進入路口，違
    規事實明確，原處分機關依道路交通管理處罰條例第53條第
    1 項、違反道路交通管理事件統一裁罰基準及處理細則第41
    條、第43條、第44條暨違反道路交通管理事件統一裁罰標準
    表之規定，裁處異議人罰鍰2,700 元，並依同條例第63條第
    1 項記違規點數3 點，於法有據。異議人之異議為無理由，
    應予駁回。
六、據上論斷，應依道路交通案件處理辦法第19條，裁定如主文
    。
中    華    民    國    98    年    7     月    31    日
                    交通法庭    法  官  曾鈴
以上正本證明與原本無異。
如不服本裁定，應於收受送達後5 日內向本院提出抗告狀。
中    華    民    國    98    年    8     月    5     日
                                書記官  李月君


司法院資訊處製作；財團法人民間司法改革基金會備份。
